臺灣桃園地方法院刑事判決　　　　　　　　　　　　　九十年度訴字第一四九一號
　　公　訴　人　臺灣桃園地方法院檢察署檢察官
　　被　　　告　甲○○
右列被告因違反山坡地保育利用條例等案件，茲經檢察官提起公訴（八十九年度偵字
第一六八一二、九十年度偵字第八九五六號），本院判決如左：
    主      文
甲○○違反在他人山坡地內，不得擅自從事堆積土石之使用之規定，未遂，處有期徒
刑伍月，如易科罰金，以佰元折算壹日。
    事      實
一、甲○○明知桃園縣龜山鄉○○○段樟腦寮小段五三、五三之一、五五、五六、五
    六之二、二三三、二三三之一號（面積約Ｏ．八七公頃八○平方公尺）係高軟所
    有而未加使用之山坡地，係屬山坡地保育利用條例規定之山坡地，依據該條例規
    定在山坡地堆積土、石，應先擬具水土保持計畫，送請各該目的事業主管機關核
    定、監督，並依核定後之計畫實施水土保持之行為，始得為開發等行為，並避免
    發生公共危險。詎甲○○竟未事先報請核准，擅自於八十七年六月五日，明知該
    地為高軟所有，竟未經其同意，駕駛ＭＶ－二八七（起訴書誤植為ＭＶ－五二七
    號）號營業曳引車拖曳ＪＮ－八三號板車，自桃園市○○路工地載運廢棄磚、土
    至該址，嗣於同日上午九時十分許，在桃園縣龜山鄉樂善村樟腦寮七鄰一號處，
    正拉開覆蓋該車之帆布，著手將該板車車斗拉起欲傾倒之際，為桃園縣警察局龜
    山分局當場查獲而未遂，並扣得其向東裕交通股份有限公司租得之上開車輛。
二、案經桃園縣警察局龜山分局報請臺灣桃園地方法院檢察署檢察官偵查起訴。
    理      由
一、訊據被告雖坦承未經地主同意，載運廢棄磚、土欲至前開地點傾倒等情，惟否認
    有何右揭犯行，辯稱：伊以前不曾載過廢棄土至桃園縣龜山鄉○○○段樟腦寮小
    段五十三等地號，僅於查獲日當天載廢棄土至該地，當時僅將帆布拉開，準備傾
    倒尚未傾倒之際即為警查獲云云。經查：
    （一）依卷附之桃園縣政府九十年一月三十一日九十府農保字第○一一八六○號
          函覆稱：坐落桃園縣龜山鄉○○○段樟腦寮小段五三、五三之一、五五、
          五六、五六之二、二三三、二三三之一號土地係經行政院以六十八年十一
          月二十一日台六八經字第一一七○一號函核定，臺灣省政府以六十九年二
          月六日府農山字第一二○一六六號公告為山坡地保育利用條例第三條第一
          款所稱之「山坡地」；行政院復於八十六年七月三十一日以台八六農三○
          八二四號函核定，屬水土保持法第三條第三款所稱之「山坡地」，並經臺
          灣省政府以八十六年十月八日府農水字第一六八八六七號公告在案之事實
          ，有右揭土地之土地登記謄本乙紙、臺灣省山坡地範圍地段明細表、臺灣
          省政府公告影本各乙紙附卷可稽，是上揭土地係公告為山坡地保育利用條
          例所稱之「山坡地」甚明。
    （二）又依警方查獲時及本院另案於八十八年八月十六日會同桃園縣政府農業局
          、桃園縣警局龜山分局刑事局、大埔派出所及桃園縣桃園地政事務所之人
          員前往現場勘驗所拍攝之照片所示，該址堆積磚石、建築廢物頗多，顯業
          遭人傾倒廢物多時，有現場照片在卷足憑，然被告甲○○否認為其所傾倒
          ，辯稱：伊以前不曾載過廢棄土至桃園縣龜山鄉○○○段樟腦寮小段五十
          三等地號，僅於查獲日當天載廢棄土至該地，當時僅將帆布拉開，準備傾
          倒尚未傾倒之際即為警查獲等語，核與證人即查獲本件之警員葉富貴證稱
          ：查獲當天，車號ＭＶ－二八七號營業曳引車在現場，車斗未拉起，帆布
          已拉開一半準備要倒了，若甲○○不是要倒的話，應不致把帆布拉開等語
          相符，縱前開地號上所傾倒的建築廢棄物，無其他積極證據證明係本件被
          告甲○○所傾倒，然依本件查獲之警員前開證述情節，參以為警查獲時所
          拍攝之照片所示，足證被告甲○○當時已拉開覆蓋於車上之帆布達三分之
          一，顯已著手於傾倒廢棄磚、土之行為。
    （三）綜上所述，足認被告辯稱其僅處於準備階段，尚未著手云云，顯係其事後
          卸責之飾詞，不足採信。是本件事證已明，被告前開犯行，堪以認定。
二、核被告甲○○未先擬具水土保持計劃及報請主管機關核准，復未經他人同意，擅
    自在他人山坡地內傾倒廢土、石，因為警查獲而未遂之行為，係犯山坡地保育利
    用條例第三十四條第四項、第一項之罪。又按在他人山坡地內，不得擅自墾殖、
    占用或從事前條第一款至第九款之開發、經營或使用，山坡地保育利用條例第十
    條定有明文，並於同法第三十四條第一項設有罰責，揆其立法本意係在處罰未經
    擬具水土保持計劃即在山坡地上開發使用或未經他人同意而使用他人山坡地之行
    為，兼有維護避免坡地之不當開發利用造成土石沖刷流失以維公眾安全之社會法
    益及他人土地使用權不受侵害之個人法益之雙重性質，被告以一個接續進行之在
    山坡地堆積廢土之行為雖同時該當刑法第三百二十條第二項之竊佔罪之構要件，
    惟此法條相較於山坡地保育利用條例第三十四條第一項之規定，屬一部法之性質
    ，此為法規競合之現象，依全部法優於一部法之法理，自應擇規範較完全之山坡
    地保育利用條例第三十四條第一項論處即可宣示其行為之全部非價性，要無另論
    以刑法第三百二十條第二項之餘地。公訴人認被告所為，另違反刑法第三百二十
    條第二項之罪云云，容有誤會，起訴法條應予變更。又被告已著手前開傾倒廢土
    石之行為，因為警查獲而未得逞，為未遂犯，應依刑法第二十六條前段規定減輕
    其刑。又被告於行為後，刑法第四十一條將原「犯最重本刑為三年以下有期徒刑
    以下之刑之罪，而受六月以下有期徒刑或拘役之宣告，因身體、教育、職業或家
    庭之關係，執行顯有因難者，得以一元以上三元以下折算一日，易科罰金」之規
    定，於九十年一月四日修正為刑法第四十一條第一項前段，修正後之新規定為「
    犯最重本刑為五年以下有期徒刑以下之刑之罪，而受六月以下有期徒刑或拘役之
    宣告，因身體、教育、職業、家庭之關係或其他正當事由，執行顯有因難者，得
    以一元以上三元以下折算一日，易科罰金」，上開修正後之新規定已於九十年一
    月十日經總統公布，而於同年一月十二日生效施行，是被告行為後法律已有變更
    ，經比較新舊法之結果，以修正後之新規定對被告較為有利，應依刑法第二條第
    一項前段之規定，適用裁判時即修正後之刑法第四十一條第一項前段之規定，附
    此敘明。爰番酌被告犯罪之動機、目的、手段，其品性、生活狀況、智識程度、
    犯罪所生之損害，及犯罪後態度等一切情狀，量處如主文所示之刑，並諭知易科
    罰金之折算標準，以示懲儆。至前開車號ＭＶ－二八七號營業曳引車拖曳ＪＮ－
    八三號板車，為被告甲○○向訴外人東裕交通股份有限公司所租得，並非屬被告
    所有之物，故不予宣告沒收，併予明。
三、公訴意旨另認被告前開傾倒廢棄土、石於前開地號之行為，造成現場到處黃土暨
    建築廢棄物土石堆積雜亂，明顯破壞自然環境景觀，復未加設防止沖刷及排水設
    施，致生水土流失或毀損水土保持之處理與維護設施，另涉犯水土保持法第三十
    二條第一項之罪嫌云云。然查，水土保持法第三十二條第一項之罪須具體致生水
    土流失或毀損水土保持之處理與維護設施者之結果，始符合該條之構成要件。本
    件並無積極之證據足資證明，於前開地號上之廢棄土、石，均為本件被告甲○○
    所為，是尚難以其於八十七年六月五日該次著手傾倒廢土石之行為，即遽認其所
    為必致生水土流失之結果。又本件公訴人亦未具體指明本件有何致生水土流失之
    虞之情形，自難遽論以被告甲○○犯水土保持法第三十二條第一項之罪。是不能
    證明被告甲○○此部分犯罪，惟因公訴人認此部分與前開已起訴且認定有罪部分
    ，有想像競合犯裁判上一罪之關係，爰不另為無罪之諭知，併予明。
四、同案被告乙○○部分，俟其到案後，另行審結，併予說明。
據上論斷，應依刑事訴訟法第二百九十九條第一項前段、第三百條，山坡地保育利用
條例第三十四條第四項、第一項，刑法第十一條前段、第二十六條前段、第二條第一
項前段、修正後第四十一條第一項前段，罰金罰鍰提高標準條例第二條，判決如主文
。
本案經檢察官呂寧莉到庭執行職務。
中  華      民      國    九十一    年      四      月     十一     日
                                      臺灣桃園地方法院刑事第六庭
                                          法  官    游  紅  桃
右正本證明與原本無異。
如不服本判決，應於判決送達後十日內向本院提出上訴狀 (應附繕本)，上訴於臺灣
高等法院。
                                          書記官    王  元  宏
中      華      民      國    九十一    年      四      月     十一     日
附錄論罪科刑法條：
山坡地保育利用條例第三十四條
違反第十條規定者，處六月以上五年以下有期徒，得併科新臺幣六十萬元以下罰金。
第一項未遂犯罰之。
